【裁判字號】    92,易,270
【裁判日期】    920506
【裁判案由】    妨害自由等
【裁判全文】
臺灣臺南地方法院刑事判決                          九十二年度易字第二七號
    公  訴  人  臺灣台南地方法院檢察署檢察官
    被      告  丁○○
    被      告  甲○○
    共      同
    選任辯護人  鄭慶海律師
                邱玲子律師
右列被告因妨害自由案件，經檢察官提起公訴（九十一年度偵字第九一二八號），本
院判決如左：
    主  文
丁○○、甲○○均無罪。
    理  由
一、公訴意旨略以：丁○○、甲○○夫婦因不滿戊○○承租其台南縣仁德鄉○○村○○路○段四六四號與四六六號房屋經營「弘愛診所」未續繳房租，該診所實際負
    責人乙○○亦因該房屋遭法院拍賣而未向丁○○繳納房租，甲○○乃於民國九十
    一年五月十六日下午三時四十分許，至乙○○在台南市○○路○段三三三巷三十
    二號經營之「恩生診所」催討租金，然未獲乙○○雇用之診所財務人員涂禎純回
    應，竟以將加害財產之事，對乙○○雇用之診所財務人員涂禎純恐嚇稱「現在不
    給租金，就要去把弘愛診所的鐵門拉下來」等語，使涂禎純生畏怖心並通知乙○○，迨同日夜間七時二十分許，丁○○與甲○○夫婦至「弘愛診所」找戊○○要
    房租未遇，丁○○遂以將加害財產之事，恐嚇在場看診之醫師丙○○稱「看診又
    不付房租，現在不付房租，就要把鐵捲門拉下來」等語，使丙○○生畏怖心，丁○○並強行按下電動鐵捲門按紐，關閉「弘愛診所」電動鐵捲門，妨害乙○○、
    丙○○行使經營診所看診之權利，丁○○、甲○○顯係觸犯恐嚇罪，丁○○另犯
    強制罪云云。
二、按犯罪事實，應依證據認定之，無證據不得推定其犯罪事實；又不能證明被告犯
    罪者，法院應諭知無罪之判決，刑事訴訟法第一百五十四條、第三百零一條第一
    項分別定有明文。
三、本件公訴意旨認為被告涉有恐嚇及強制之罪嫌，無非以右揭事實業據被告丁○○
    與甲○○於警訊及檢察官偵訊時，坦承不諱，且經證人涂禎純與丙○○結證明確
    資為論據。
四、然按刑法恐嚇罪係結果犯，以致生危害於安全為要件，即必其恐嚇致受加害之通
    知者，心生恐怖，而有不安之感覺，始符犯罪構成要件（二十六年渝非字第一五
    號判例參照）。訊據被告二人堅決否認有恐嚇犯行，辯稱：並無恐嚇之故意等語
    。經查：
（一）證人戊○○為被告前所有之台南縣仁德鄉○○村○○路○段四六四號與四六六
      號房屋之承租人，其承租該處經營弘愛診所，證人丙○○係受雇於乙○○在該
      處看診，乙○○則為弘愛診所之實際負責人，戊○○按月支領乙○○給付之薪
      水，被告二人均知此事，戊○○每月均將現金支出如水電、第四台費用、租金
      等收據交給乙○○僱用之會計（應係涂禎純）等情，業據證人戊○○證述在卷
      ，是本件恐嚇案件中，被告二人因無法收到房屋租金，氣憤之餘將惡害之通知
      告知證人涂禎純，其真意應係欲使涂禎純轉告弘愛診所之實際負責人乙○○，
      可以認定。
（二）而證人涂禎純將被告甲○○稱：「不給租金，就要把弘愛診所鐵門拉下」等語
      轉告乙○○後，乙○○答以：那是犯法的事，陳太太應該不會這樣做等語（見
      本院九十二年三月十一日訊問筆錄），顯見乙○○並未因被告甲○○之惡害通
      知而心生畏懼，是被告甲○○所為尚未構成恐嚇罪之要件，應堪認定。
（三）再證人涂禎純雖對甲○○前述所言感到畏懼，但其既對台南縣仁德鄉○○村○○路○段四六四號、四六六號房屋無使用權或租賃權，該房屋之使用、收益與
      之無任何法律上之財產權利害關係，其即非刑法第三百零五條恐嚇罪之被害人
      ，縱其心生畏怖，亦與自身之生命、身體、自由、名譽、財產無關，更未因而
      產生危害安全之狀況，是被告甲○○此部份之犯行顯難以恐嚇罪相繩。
（四）另被告丁○○、甲○○嗣前往弘愛診所，被告丁○○對當時在現場之醫師丙○○稱「看診又不付房租，現在不付房租，就要把鐵捲門拉下來」等語，證人丙○○對其言語並未感到恐懼，業據其於本院審理時證述明確，查證人丙○○昔
      日為被告丁○○之員工，後於案發時為告訴人乙○○之員工，與有爭執之兩造
      均相當熟稔，其證詞當無偏頗任一方之理，應可採信。是被告丁○○、甲○○
      此部份犯行亦不合於恐嚇罪之要件，亦可認定。
五、又按刑法第三百零四條之強制罪係以「強暴、脅迫」之手段，且以該手段已達「
    妨害人行使權利」為必要，有該條文規定可資參照；經查：
（一）被告丁○○索討租金未果後擅自將弘愛診所鐵捲門開關按下，證人丙○○並未
      攔阻等情，業據證人丙○○證述明確，是被告丁○○當時所為顯未達於「強暴
      」之程度。
（二）再弘愛診所之鐵門雖遭拉下，但尚有側門可供進出，證人丙○○並有鑰匙可自
      由出入該側門，病患亦可自由出入等情，並據證人丙○○證述屬實，是被告丁○○關閉弘愛診所鐵捲門之行為亦未達到妨害他人行使權利之程度，亦堪認定
      。
綜上所述，依刑法第三百零四條、三百零五條之構成要件及前揭最高法院判例意旨，
被告二人所為尚與恐嚇及強制罪之構成要件不合，自不得遽以恐嚇及強制罪相繩。
六、此外，復查無其他積極證據足資證明被告丁○○、甲○○涉有恐嚇罪嫌，丁○○
    另涉強制罪嫌，揆諸首揭說明，應為無罪之諭知。
據上論斷，應依刑事訴訟法第三百零一條第一項，判決如主文。
本案經檢察官陳鋕銘到庭執行職務。
中      華      民      國      九十二      年    五    月    六      日
                              臺灣臺南地方法院刑事第五庭
                                      法  官  石家禎
右正本證明與原本無異。
如不服本判決應於送達後十日內向本院提出上訴狀。
                                      書記官  凌昇裕
中      華      民      國      九十二      年    五    月    六      日


司法院資訊處製作；財團法人民間司法改革基金會備份。
